臺灣新竹地方法院民事裁定  
111年度消債更字第67號
聲  請  人  
即債務人    陳玉玲  



代  理  人  戴美雯律師（法扶）
相  對  人  
即債權人    台北富邦商業銀行股份有限公司

法定代理人  程耀輝  


相  對  人  
即債權人    國泰世華商業銀行股份有限公司

法定代理人  郭明鑑  
代  理  人  程雅琪  
相  對  人  
即債權人    兆豐國際商業銀行股份有限公司

法定代理人  張兆順  
代  理  人  林勵之  
相  對  人  
即債權人    花旗(台灣)商業銀行股份有限公司


法定代理人  莫兆鴻  

代  理  人  陳正欽  


相  對  人  
即債權人    滙豐(台灣)商業銀行股份有限公司

法定代理人  麥康裕  


相  對  人  
即債權人    臺灣新光商業銀行股份有限公司

法定代理人  李增昌  
代  理  人  陳建富  


相  對  人  
即債權人    聯邦商業銀行股份有限公司


法定代理人  林鴻聯  

相  對  人  
即債權人    元大商業銀行股份有限公司

法定代理人  翁健    
代  理  人  黃勝豐  
相  對  人  
即債權人    永豐商業銀行股份有限公司

法定代理人  陳嘉賢  
代  理  人  呂亮毅  
相  對  人  
即債權人    玉山商業銀行股份有限公司


法定代理人  黃男州  

代  理  人  喬湘秦  
            林慧琪  
相  對  人  
即債權人    凱基商業銀行股份有限公司

法定代理人  魏寶生  


相  對  人  
即債權人    台新資產管理股份有限公司

法定代理人  吳統雄  
相  對  人  
即債權人    富邦資產管理股份有限公司


法定代理人  洪主民  



相  對  人  
即債權人    台灣金聯資產管理股份有限公司


法定代理人  施俊吉  



相  對  人  
即債權人    仲信資融股份有限公司(立新資產合併解散)

法定代理人  陳鳳龍  
代  理  人  王筑萱  
相  對  人  
即債權人    陳詩婕  
            千里福大飯店有限公司

法定代理人  陳德福  
相  對  人  
即債權人    新竹縣政府稅務局

法定代理人  彭惠珠  
相  對  人  
即債權人    中華電信股份有限公司

法定代理人  謝繼茂  


上列當事人因消費者債務清理條例聲請更生事件，本院裁定如下
：
    主  文
債務人陳玉玲自中華民國一一一年十一月九日上午十時起開始更
生程序。
命司法事務官進行本件更生程序。
    理  由
一、按債務人不能清償債務或有不能清償之虞者，得依本條例所
    定更生或清算程序，清理其債務；債務人無擔保或無優先權
    之本金及利息債務總額未逾新臺幣（下同）1,200萬元者，
    於法院裁定開始清算程序或宣告破產前，得向法院聲請更生
    ；債務人對於金融機構負債務者，在聲請更生或清算前，應
    向最大債權金融機構請求協商債務清償方案，或向其住、居
    所地之法院或鄉、鎮、市、區調解委員會聲請債務清理之調
    解，消費者債務清理條例（下稱消債條例）第3條、第42條
    第1項、第151條第1項定有明文。此係採前置協商主義，是
    債務人於協商程序中，自應本於個人實際財產及收支狀況，
    依最大誠信原則，商討解決方案。如終究不能成立協商，於
    聲請更生或清算時，法院審酌上開條文所謂「不能清償或有
    不能清償之虞」，允宜綜衡債務人全部收支、信用及財產狀
    況，評估是否因負擔債務，而不能維持人性尊嚴之最基本生
    活條件，所陳報之各項支出，是否確屬必要性之支出，如曾
    有協商方案，其條件是否已無法兼顧個人生活之基本需求等
    情，為其判斷之準據。又法院開始更生程序之裁定，應載明
    其年、月、日、時，並即時發生效力。法院開始更生或清算
    程序後，得命司法事務官進行更生或清算程序，必要時得選
    任律師、會計師或其他適當之自然人或法人一人為監督人或
    管理人，同條例第45條第1項、第16條第1項亦有明文。
二、本件聲請意旨略以：
　　聲請人前有不能清償債務之情事，積欠債務數額共計3,009,
    024元，曾於民國（下同）111年5月間於本院進行債務前置
    調解，最大債權銀行即永豐商業銀行股份有限公司提出債權
    金額分180期、零利率、每月清償7,000元之還款條件（調解
    卷第198-200頁），惟聲請人表示無能力負擔，以致前置調
    解不成立，當庭聲請轉更生程序。為此，爰依消債條例請求
    裁定准許更生等語。
三、經查：
㈠、聲請人於提出本件更生之聲請前，曾於本院前置調解不成立
    ，此有調解程序筆錄附於本院111年度司消債調字第84號卷
    內可佐（調解卷第198頁），堪認聲請人已依消債條例之規
    定聲請前置調解未能成立。是以，本件聲請人所為本件更生
    聲請可否准許，即應綜衡聲請人之全部收支、信用、財產及
    勞力（技術）、年齡等狀況，審究其現況是否有不能清償債
    務或有不能清償之虞之情事而定。
㈡、關於聲請人之財產收入及支出部分：聲請人名下有西元1991
    及1995年出廠之車牌號碼00-0000及LS-7367之汽車、西元20
    10年出廠之車牌號碼000-000之機車、16筆有效保單（含個
    人及團體保險），此有全國財產稅總歸戶財產查詢清單、機
    車行車執照影本、本院依職權調查聲請人之法務部－高額壽
    險資訊連結作業表及稅務電子閘門財產所得調件明細表等件
    附卷可憑（調解卷第45頁、本院卷第117、520-530頁），先
    予敘明。聲請人於111年9月19日到庭陳述其現於千里福旅社
    擔任櫃檯，月薪約24,000元，獎金不一定，去年沒有領年終
    ，沒有三節獎金，沒有加班費，現在公司說要補貼伙食費每
    月2,000元，沒有領社會補助等語，此有本院訊問筆錄可佐
    （本院卷第516頁），並提出在職證明書、千里福大飯店111
    年3-5月薪資發放明細表等件在卷為證（調解卷第49頁、本
    院卷第45、55-57頁），又依本院職權調查聲請人勞保局Web
     IR查詢系統資料所示（本院卷第532-537頁），聲請人分別
    於111年3月8日、111年11月3日勞保加保於千里福大飯店有
    限公司、東潔有限公司，均尚未退保，則聲請人應尚有東潔
    有限公司之兼職收入，惟未據聲請人陳報其每月兼職收入，
    是本院仍暫以聲請人前開陳報每月收入加計伙食津貼，合計
    約26,000元，作為計算聲請人目前償債能力之依據；又聲請
    人到庭陳述其每月必要生活支出包含房租、水電費及醫藥費
    等，每月約16,000元（見本院卷第517頁），並提出房屋租
    賃契約書、醫療費單據等件在卷為佐（本院卷第63-69頁）
    ，未逾衛生福利部公告臺灣省111年每人每月最低生活費1.2
    倍即17,076元（111年度每月生活所必需數額一覽表，本院
    卷第518頁），應可採認，則本件聲請人每月生活必要支出
    為16,000元，洵堪認定。
㈢、從而，暫以聲請人每月收入約26,000元，扣除每月必要生活
    支出約16,000元後，賸餘約10,000元可供清償，並經聲請人
    當庭陳述其每月薪水扣5,000元還公司，還可以清償5,000元
    至6,000元等語（本院卷第517頁），惟考量聲請人為61年出
    生，現年50歲（本院卷第349頁），現積欠之債務數額合計
    已達約5,744,985元，此有聲請人提出之債權人清冊、債權
    人之陳報狀在卷可稽（調解卷第27-32、174頁、本院卷第19
    、177、175、195、201、216、227、233、237、245、255、
    261、275、277、369、374、430頁），堪認聲請人無能力負
    擔債務清償。況聲請人現積欠之債務，其利息部分等仍持續
    增加中，堪認聲請人客觀上經濟狀況已有不能清償債務之情
    形，而有藉助更生制度調整其與債權人間之權利義務關係以
    重建其經濟生活之必要。
四、綜上所述，聲請人係一般消費者，其已達不能清償債務之程
     度，其中無擔保或無優先權之債務未逾1,200萬元，且未經
    法院裁定開始清算程序或宣告破產；又查無消債條例第6條
    第3項、第8條或第46條各款所定駁回更生聲請之事由存在，
    則聲請人聲請更生，應屬有據。本件聲請人聲請更生既經准
    許，併依上開規定命司法事務官進行本件更生程序，爰裁定
    如主文。至聲請人於更生程序開始後，應提出足以為債權人
    會議可決或經法院認為公允之更生方案以供採擇，而司法事
    務官於進行本件更生程序、協助債務人提出更生方案時，亦
    應依債務人之薪資變化、社會常情及現實環境衡量債務人之
    償債能力，並酌留其生活上應變所需費用，進而協助債務人
    擬定允當之更生方案，始符消債條例重建債務人經濟生活之
    立法目的，附此敘明。
中　　華　　民　　國　　111 　年　　11　　月　　9 　　日
                  民事第二庭法　　　官　林麗玉
以上正本係照原本作成。
本裁定不得抗告。
中　　華　　民　　國　　111 　年　　11　　月　　9 　　日
                            書  記  官　郭春慧